【裁判字號】    89,交上訴,45
【裁判日期】    891114
【裁判案由】    公共危險等
【裁判全文】
臺灣高等法院高雄分院刑事判決          八十九年度交上訴字第四五號
    上訴人
    即被告  甲○○
    選任辯護人  江雍正
                吳建勛
                陳慧錚
右上訴人因公共危險等案件，不服臺灣屏東地方法院八十九年度交訴字第三七號中華
民國八十九年五月十五日第一審判決（起訴案號：臺灣屏東地方法院檢察署八十九年
度偵字第一一二一號），提起上訴，本院判決如左：
      主      文
上訴駁回。
      事實及理由
一、本案經本院審理結果，認原審判決之認事用法及量刑，均無不當，應予維持，並
    引用原審判決書記載之事實、證據及理由。
二、上訴人即被告甲○○上訴意旨雖又辯稱：酒後駕車及過失致死部分判太重，肇事
    後逃逸是冤枉的，伊不知道有撞到人，以為只撞到黑影，伊開車到林邊分駐所前
    停車，是要報案的，不是要逃逸等情。
三、惟查：
  (一)被告所犯之刑法第一百八十五條之三之公共危險罪及同法第二百七十六條第一項
    之過失致死罪，其最高法定刑依次為一年以下有期徒刑及二年以有期徒刑，原審
    判決分別量處有期徒刑參月及有期徒刑壹年，係屬中度以下之刑，尚無過重之嫌
    。
  (二)被告肇事後，仍向前行駛，至屏東縣警察局東港分局林邊分駐所前約二、三十公
    尺之慢車道處，為警上前盤查而查獲等情，為被告所供承，並據證人鄭永昌、黃
    源德、洪春城證實。據黃源德（林邊分駐所警員）證稱：「那天我是執行值班勤
    務，茄苳所通報有肇事逃逸事件，我出來時，被告是從林邊橋下來，當時整台車
    一直冒煙，他慢慢靠近路邊，我告訴他，你是不是有撞到人，他說他好像有撞到
    東西，沒有說要備案」等語。證人鄭永昌（義警）、洪春城（林邊分駐所警員）
    亦均證稱未開被告表示要備案。是可見被告之所以靠路邊停車，係因其車子故障
    冒煙所致，並非為向林邊分駐所備案而停車，否則應係開到林邊分駐所前停車，
    而非在林邊分駐所前二、三十公尺處。被告供稱伊不知其車子冒煙云云，既不知
    車子冒煙，如要向警方備案，即應開至分駐所前停車，方合常理，乃未至向駐所
    前停車，自難認其有向警方備案之意思。又證人鄭永昌所證「我們到那邊時，陳
    武已經在電信局前面的路邊，車子停在路邊，人下來等我們」等情，顯係在黃源
    德在場之後所見不足為被告有利之認定。
  (三)本件交通事故，經送鑑定結果，認為「甲○○酒醉駕駛小客貨車，未注意車前狀
    況為警事原因，蔡國章駕駛重機車黃線迴轉有違規定」，此有台灣省高屏澎區車
    輛行車事故鑑定委員會高屏澎鑑字第八九一四二四號鑑定意見書附卷可稽。是被
    告又辯稱其無過失或被害人與有過失云云，尚非可採。
四、綜上所述，上訴意旨執前詞指摘原判決不當，為無理由，應予駁回。
據上論斷，應依刑事訴訟法第三百六十八條、第三百七十三條，判決如主文。
本案經檢察官張其主到庭執行職務。
中    華    民    國        八十九      年     十一     月     十四     日
                              臺灣高等法院高雄分院刑事第五庭
                                  審判長法官  吳水木
                                        法官  陳朱貴
                                        法官  洪慶鐘
右正本證明與原本無異。
駕車肇事逃逸部分如不服本判決，應於判決送達後十日內向本院提出上訴狀，其未
述理由者並應於提出上訴狀後十日內向本院補提理由書（應附繕本)。
其他部分不得上訴。
                                      書記官陳金卿
中    華    民    國        八十九      年     十一     月     十五     日
                                                                      Ｈ
附件
臺灣屏東地方法院刑事判決                          八十九年度交訴字第三七號
    公  訴  人  臺灣屏東地方法院檢察署檢察官
    被      告  甲○○  男四十八歲（民國○○年○○月○日生）
                        住屏東縣新園鄉○○村○○路三八之一號
                        身分證統一編號：Ｔ一二五六八一號
    選任辯護人  鍾治漢  律師
右列被告因公共危險等案件，經檢察官提起公訴（八十九年度偵字第一一二一號），
本院判決如左：
    主  文
甲○○服用酒類，不能安全駕駛動力交通工具而駕駛，處有期徒刑參月；又因過失致
人於死，處有期徒刑壹年；又駕駛動力交通工具肇事，致人死亡而逃逸，處有期徒刑
壹年貳月。應執行有期徒刑貳年貳月。
    事  實
一、甲○○於民國（下同）八十九年二月十三日十七時許，在台東縣福崗里喝酒，於
    飲用酒類後酒精濃度高達每公升○‧六三毫克以上之酒醉狀態下，明知自己因酒
    醉已達不能為安全駕駛動力交通工具之程度，仍貿然駕駛車牌號Ｐ５－３２７９
    號廂型車上路，自台東返回屏東，嗣於同日二十二時二十分許，甲○○駕車沿屏
    東縣佳冬鄉六根村台十七線佳和路段由南向北往林邊行駛，途經該路一三八號前
    之內線車道，本應注意汽車駕駛人飲酒後其吐氣所含酒精成分超過每公升○‧二
    五毫克以上，不得駕車，且注意車前狀況，隨時採取必要之安全措施，以防範危
    險之發生，而當時為深夜、路面乾躁、天候良好、並無不能注意之情事，竟疏未
    注意，在飲後酒精濃度高達每公升○．六三毫克以上，己不能為安全駕駛動力交
    通工具之情形下，且未注意車前狀況，適蔡國章駕駛車牌號碼ＰＪＥ─７７３號
    重型機車違規駛入內線車道，甲○○未注意車前狀況，以採取必要之安全措施，
    致其廂型車左側車頭車頭撞擊蔡國章所駕駛之機車，造成蔡國章人車倒地甲○○
    所駕之廂型車擋風玻璃因而破裂，前方保險桿連同車牌掉落在地，甲○○肇事後
    ，竟未下車察看照顧蔡國章，而另行起意，逕行驅車逃離現場，警方據報隨即展
    開圍捕，旋於同日二十二時三十五分許，在屏東縣警察局東港分局林邊分駐所前
    將甲○○攔截逮捕，而蔡國章經消防隊送醫急救，終因頭部外傷併腦挫傷而於同
    日二十三時許不治死亡，甲○○經警於同日二十三時二十二分對其測試吐氣酒精
    含量高達每公升０．六三毫克，已超過每公升０．五五毫克之安全駕駛動力交通
    工具標準值。
二、案經臺灣屏東地方法院檢察署檢察官據報相驗後偵查起訴。
    理  由
一、訊據被告甲○○坦承於前揭時地酒後駕車肇事之事實不諱，復有被告肇事後遺留
    在現場之車牌一面扣案及交通事故調查報告表、現場圖、現場照片、被告吐氣酒
    精含量測試表附卷可憑。而被害人蔡國章因本件車禍受傷死亡，亦經檢察官督同
    法醫師相驗屬實，並製有勘驗筆錄、驗斷書、相驗屍體證明書可稽。另被告否認
    其肇事致人死亡後逃逸之事實，辯稱：伊不知撞到人，打算將車開到林邊分駐所
    報案，到林邊分駐所附近即被警察攔下云云。惟查：車禍發生後，警方據報趕到
    現場，己無被告蹤跡，警方除通知消防隊派員將蔡國章送醫外，並就現場所遺留
    之被告廂型車車牌及保險桿通報攔截，而於林邊分駐所前經警員王源德、洪春城
    攔截到。復據警員黃源德來院證稱：「我用指揮棒攔截他，當時他有喝酒，意識
    不清，否認有撞人。」且衡諸常情，以被告之車當時肇事後，部分前保險桿及車
    牌掉落，駕駛座擋風玻璃碎裂，有照片在卷可證，顯然撞擊相當嚴重，一般人必
    定會停車察看原因，詎被告仍逕行駕車離去，而為警查獲後始辯稱欲前往報警云
    云，顯違常情，不足採信。
二、按「汽車行駛時，駕駛人應注意車前狀況，．．．並隨時採取必要之安全措施。
    」、「汽車駕駛人有左列情形之一者，不得駕車：二、飲酒後其吐氣所含酒精成
    份超過每公升０點二五毫克以上者。」，道路交通安全規則第九十四條第三項及
    第一百十四條第二款分別定有明文。被告於酒醉後駕駛汽車行經前開時地，應注
    意車前狀況，作隨時停車之準備，以避免發生危險之事故，且依當時情形，並無
    不能注意情事，竟疏於注意，於飲酒後其吐氣所含酒精成份超過每公升０點六三
    毫克之情況下，復未注意車前狀況，採取避免危險之措施，據道路交通事故調查
    報告表所示，並無被告剎車之痕跡，顯見被告當時未採取任何剎車之安全措施，
    致撞及騎機車違規行駛內線車道之蔡國章死亡，雖蔡國章違規行駛內線車道，亦
    有相當過失，但仍不能免被告之過失。又被告之過失行為與蔡國章之死亡結果間
    有相當之因果關係，其過失致人於死犯行，應堪認定。又被告於肇事後，未下車
    查看，亦未報警處理，即駕車駛離現場，經警就地上所遺車牌等證物通報攔載圍
    捕，圍嗣於林邊分駐所附近，始經警攔下查獲，有如前述，其有駕車致人死亡逃
    逸之犯行，亦堪認定。
三、核被告所為，係分別犯有刑法第一百八十五之三服用酒類，不能安全駕駛動力交
    通工具而駕駛罪、同法第二百七十六條第一項因過失致人於死罪及同法第一百八
    十五條之四駕駛動力交通工具肇事，致人死亡而逃逸罪。又其酒醉駕車，因而致
    人於死，就所犯第二百七十六條第一項罪責部分，應依道路交通管理處罰條例第
    八十六條第一項之規定加重其刑。所犯上開三罪，犯意各別，行為互殊，應予分
    論併罰。茲審酌被告不顧政府禁令，酒醉駕車肇事，造成蔡國章死亡，且於肇事
    後不下車照顧被害人，竟然逃逸，情節重大，惟念其於事後己與被害人家屬達成
    民事和解，賠償損害（和解金額新台幣二百一十萬元，其中一百二十萬元係汽車
    強制險理賠，有調解書一紙附卷）等一切情狀，分別就服用酒類，不能安全駕駛
    動力交通工具而駕駛部分，量處有期徒刑參月，就過失致人於死部分，量處有期
    徒刑壹年，及就駕駛動力交通工具肇事，致人死傷而逃逸部分，量處有期徒刑壹
    年貳月，並定其應執行刑為有期徒刑貳年貳月。又被告前雖未曾受有期徒刑以上
    刑之宣告，有被告全國前案紀錄表附卷可證，然其於酒醉後駕駛車輛，嚴重影響
    路上行人及行車安全，情節匪輕，且肇事後逃逸，惡性重大，不宜宣告緩刑。
據上論斷，應依刑事訴訟法第二百九十九條第一項前段，道路交通管理處條例第八十
六條第一項、刑法第一百八十五條之三、二百七十六條第一項、第一百八十五條之四
、第五十一條第五款，罰金罰鍰提高標準條例第一條前段，判決如主文。
本案經檢察官廖椿堅到庭執行職務。
中      華      民      國      八十九      年      五    月    十五    日
                                      臺灣屏東地方法院交通法庭
                                          法  官    夏金郎
右正本證明與原本無異。
對於本判決如有不服應於收受送達後十日內向本院提出上訴書狀上訴於台灣高等法院
高雄分院並按他造當事人之人數附具繕本。
                                          書記官   謝博興
中      華      民      國      八十九      年      五    月    十五    日
附錄本判決論罪之法條：
刑法第一百八十五條之三：服用毒品、麻醉藥品、酒類台其他相類之物，不能安全駕
                        駛動力交通工具而駕駛者，處一年以下有期徒刑、拘役或
                        三萬元以下罰金。
刑法第二百七十六條第一項：因過失致人於死者，處二年以下有期徒刑、拘役或二千
                          元以下罰金。
刑法第一百八十五條之四：駕駛動力交通工具肇事，致人死傷而逃逸者，處六月以上
                        五年以下有期徒刑。


司法院資訊處製作；財團法人民間司法改革基金會備份。
